【裁判字號】    90,訴,373
【裁判日期】    900816
【裁判案由】    詐欺
【裁判全文】
臺灣新竹地方法院刑事判決                            九十年度訴字第三七三號
    公  訴  人  臺灣新竹地方法院檢察署檢察官
    被      告  乙○○
右列被告因詐欺案件，經檢察官提起公訴（九十年度偵緝字第一四四號），本院判決
如左：
    主  文
乙○○意圖為自己不法之所有，以詐術使人將本人之物交付，處有期徒刑伍月，如易
科罰金，以佰元折算壹日。
    事  實
一、緣乙○○前曾經向甲○○所經營、位於新竹縣新豐鄉之宏盛當舖，以車輛典當之
    方式，借貸現金數次，均能按期償還或以自小客車抵債。於民國八十九年二月三
    日上午，乙○○復駕駛原為其所有之車號Ｗ三─六八一八號之自小客車至宏盛當
    舖，向甲○○表示其於同年一月四日，以同一部自小客車向宏盛當舖典當（該車
    之行車執照及乙○○的身份證等證件資料於同年一月四日已質押在宏盛當舖，且
    同日借款時，經查詢，該車的所有權人仍為乙○○，起訴書誤載為乙○○於當日
  始行提出）之借款一時無法償還，願以該車輛為典當物繼續借款一個月，但因其
    目前仍需用車，請求甲○○能給個方便讓其將上開自小客車開走，甲○○因認乙
    ○○之前債信良好，於再評估該自小客車之車齡、廠牌及性能後，應允乙○○將
    行車執照、身份證正本（起訴書誤載為影本）留為質押，並請乙○○簽發借貸金
    額二倍之本票共二紙（各新台幣〈下同〉二十二萬元）後，預扣利息二萬元，實
    際借款給乙○○二十萬元現金。嗣乙○○於應返還借款之同年三月二日，一直未
    能出面償還借款或交付自小客車，甲○○於遍尋不著下，於同年月三十日以電腦
    連線至新竹市監理站查詢，始知乙○○竟早於同年一月四日向宏盛當舖借款後，
    即將上開自小客車移轉予不知情之朱秋振，甲○○始知受騙。
二、案經甲○○告發臺灣新竹地方法院檢察署檢察官偵查起訴。
    理  由
一、按犯罪之被害人，得為告訴；不問何人知有犯罪嫌疑者，得為告發，刑事訴訟法
    第二百三十二條、第二百四十條，分別定有明文。經查，本件犯罪之被害人係宏
    盛當舖，而甲○○係該當舖之負責人，甲○○依法以其本人之名義向臺灣新竹地
    方法院檢察署提出被告乙○○涉嫌犯罪之事實，應為告發，故本件有權提出告訴
    之人應係宏盛當舖，甲○○係告發人，合先敘明。
二、訊據被告乙○○固坦承曾向甲○○所經營之宏盛當舖借貸二十二萬元，並於扣除
    利息後取走現金二十萬元之事實，惟矢口否認有何詐騙犯行，辯稱：伊把車子在
    何時賣給何人已經忘記了，但伊沒有要騙他，只要伊有工作就會還錢給他云云。
    經查，被告乙○○曾於八十九年二月三日親自至宏盛當舖向告發人甲○○借貸二
    十二萬元，並簽發面額各為二十二萬元之本票共二紙乙情，業據告發人甲○○於
    偵查中及本院審理時指述在卷，並有宏盛當鋪登記簿影本、本票二紙、典當存根
    聯乙紙等附卷可證，故被告向被害人宏盛當舖借貸之事實可以認定；而被告乙○
    ○以該車為質，使告訴人陷於錯誤，而借款予被告二十二萬元（實際交付二十萬
    元），然上開自小客車確實已於本次借款前之八十九年一月四日移轉為「朱ＯＯ
    」所有，亦有當舖連線新竹市監理站之汽車車籍基本資料影本乙紙附卷可憑，並
    有交通部公路局新竹區監理所新竹市監理站函覆之汽車過戶登記書一份，其上記
    載被告已於同年二月十七日將上開自小客車完成過戶登記予第三人朱秋振，附卷
    可考，被告雖一再否認上情，屢以車輛賣給何人已全然不記得等情為卸責之詞，
    顯不可採。衡情，被告於同年二月三日向被害人借款時，該自小客車實早已易手
    他人，被告竟仍隱瞞實行，利用告發人甲○○一時不察之機會而陷於錯誤交付金
    錢，事後又逃匿無蹤，其顯有詐欺之故意。綜上所述，本件事證已臻明確，被告
    詐欺取財之犯行洵堪認定，應予依法論科。
二、核被告乙○○所為，係犯刑法第三百三十九條第一項之詐欺取財罪。爰審酌被告
    犯罪後一再避重就輕，至今無法交代小客車及借款之去向，及其品性、生活狀況
    、智識程度、犯罪所生之損害與犯罪後態度等一切情狀，量處如主文所示之刑；
    又被告行為後，刑法第四十一條業已於九十年一月四日修正為「犯最重本刑為五
    年以下有期徒刑之罪，而受六月以下有期徒刑或拘役之宣告，因身體、教育、職
    業、家庭之關係或其他正當事由，執行顯有困難者，得以一元以上三元以下折算
    一日，易科罰金。但確因不執行所宣告之刑，難收矯正之效或難以維持法秩序者
    ，不在此限。」「併合處罰之數罪，均有前項情形，其應執行之刑逾六月者，亦
    同。」並於同年月十日公佈施行，於同年月十二日生效，比較新舊法之規定，以
    變更後之新法對被告有利，依刑法第二條第一項前段之規定，自應適用裁判時之
    新法，爰並諭知易科罰金之折算標準。
三、據上論斷，應依刑事訴訟法第二百九十九條第一項前段，刑法第二條第一項前段
    、第三百三十九條第一項、第四十一條第一項前段，罰金罰鍰提高標準條例第一
    條前段、第二條，判決如主文。
本案經檢察官吳金棟到庭執行職務。
中      華      民      國    九十      年      八      月     十六     日
                                    臺灣新竹地方法院刑事第一庭
                                        法  官  遲中慧
右正本證明與原本無異。
如不服本判決，應於判決送達後十日內向本院提出上訴狀( 應附繕本 )，上訴於
臺灣高等法院。
                                        書記官   龔柏萃
中      華      民      國    九十      年      八      月     十六     日
附錄本案論罪科刑法條全文：刑法第三百三十九條第一項
 (普通詐欺罪)
意圖為自己或第三人不法之所有，以詐術使人將本人或第三人之物交付者
，處五年以下有期徒刑、拘役或科或併科一千元以下罰金。


司法院資訊處製作；財團法人民間司法改革基金會備份。
